臺灣板橋地方法院刑事判決　　　　　　100年度交易字第232號
公　訴　人　臺灣板橋地方法院檢察署檢察官
被　　　告　張新慶
選任辯護人　陳俊傑律師
上列被告因藏匿人犯案件，經檢察官提起公訴（99年度調偵字第
2320號），被告於準備程序進行中為有罪陳述，經告知簡式審判
程序之旨，並聽取當事人之意見後，經本院合議庭裁定由受命法
官獨任進行簡式審判程序，判決如下：
    主  文
張新慶犯頂替罪，處拘役伍拾日，如易科罰金，以新臺幣壹仟元
折算壹日。緩刑貳年。
    事  實
一、林麗虹於民國99年4月16日8時許，騎乘車牌號碼CFF─978號
    重機車沿臺北縣三重市○○○路往重陽路方向行駛，行經臺
    北縣三重市○○○路與三民街175巷口處時，本應注意車前
    狀況，隨時採取必要之安全措施，而依當時情形並無不能注
    意之情形，竟疏未注意而貿然行進，不慎撞擊正欲穿越中正
    北路之行人范楊銀妹，致范楊銀妹因而受有頭部外傷併顱骨
    骨折併顱內出血併昏迷、泌尿道感染、低血鈉、意識昏迷等
    傷害（林麗虹所涉過失傷害罪嫌，未經合法告訴，本院另為
    不受理判決）。林麗虹於肇事後，即以其所持用之00000000
    00行動電話門號撥打至張新慶所持用之0000000000 行 動電
    話門號，通知張新慶前來肇事地點，張新慶趕抵後，明知林
    麗虹已因該交通肇事而為涉犯過失傷害之犯人，竟基於頂替
    之犯意，向據報到場處理之員警佯稱：伊係騎乘上開機車之
    騎士，為前開肇事行為人云云，進而在員警所製作之道路交
    通事故現場圖及道路交通事故談話記錄表等文書上署名並按
    捺指紋，以此方式頂替林麗虹之犯嫌。嗣因張新慶無力負擔
    賠償責任，於有偵查犯罪職權之機關或公務員發覺其犯罪前
    ，主動向警員自首並接受裁判，因而查知上情。
二、案經臺北縣政府警察局三重分局（現已改制為新北市政府警
    察局）移送臺灣板橋地方法院檢察署偵辦。
    理  由
一、本案被告張新慶所犯係死刑、無期徒刑或最輕本刑為3 年以
    上有期徒刑以外之罪，於本院準備程序進行中，被告先就被
    訴事實為有罪之陳述，經本院告知簡式審判程序之旨，並聽
    取公訴人、被告及辯護人之意見後，由本院合議庭依刑事訴
    訟法第273 條之1 第1 項規定，裁定由受命法官獨任進行簡
    式審判程序。
二、上開犯罪事實，業據被告張新慶於警詢、偵訊及本院審理中
    均坦承不諱，核與證人林麗虹、范揚相、證人即在場目擊之
    人張志為分別於警詢、偵訊中證述之情節相符，復有道路交
    通事故現場圖、道路交通事故調查報告表(一)、(二)各1 份、員
    警工作紀錄簿1 紙、道路交通事故談話紀錄、現場照片13張
    、張新慶之酒精測定紀錄表、道路交通事故肇事人自首情形
    記錄表、道路交通事故當事人登記聯單、林麗虹所持用之00
    00000000行動電話門號與被告所持用之000000000 行動電話
    門號於99年4 月16日上午7 時56分10秒之通聯紀錄1 份及奇
    摩地圖網頁3 張附卷可稽，堪認被告張新慶上開具任意性自
    白與事實相符，應屬信實。綜上，本案事證明確，被告張新
    慶犯行洵堪認定，應予依法論科。
三、按刑法第164 條第1 項之藏匿犯人或使之隱避罪，所謂「藏
    匿犯人」係指藏匿已經犯罪之人而言（最高法院33年上字第
    1679號判例要旨參照），又此之所謂「犯人」不以起訴後之
    人為限，故凡觸犯刑罰法規所規定之罪名者，不問其觸犯者
    係普通法或特別法、實質刑法或形式刑法，只須其為實施犯
    罪行為之人，且所犯之罪不問已否發覺或起訴或判處罪刑，
    均屬此之所謂「犯人」（最高法院87年度台上字第757 號刑
    事判決要旨參照）。被告張新慶經林麗虹告知其於上揭時地
    騎乘本案普通重型機車撞傷被害人范楊銀妹，已知悉林麗虹
    係屬犯罪之人，竟意圖使林麗虹得隱匿逃避事後之刑事責任
    ，冒充為本案人犯，自行替代林麗虹，核其所為，係犯刑法
    第164 條第2 項之頂替罪。又本案肇事者林麗虹固雖有教唆
    被告張新慶頂替自己之行為，惟按犯人自行隱避，在刑法上
    既非處罰之行為，則教唆他人頂替自己以便隱避，當然亦在
    不罰之列（最高法院24年上字第4974號判例要旨參照），是
    林麗虹此部分教唆行為，自屬不罰，附此敘明。再查，被告
    於本件犯罪未經發覺前，即向承辦之警員自首而接受裁判，
    迭經被告於警詢、偵查中供述在卷（見偵查卷第12、60頁）
    ，爰依刑法第62條前段規定減輕其刑。爰審酌被告無前案紀
    錄，素行良好，兼衡其犯罪之動機、教育程度、生活狀況、
    被告即早坦承頂替犯行，尚未耗費司法資源等一切情形，量
    處如主文所示之刑，並諭知如易科罰金之折算標準，以示懲
    儆。又查被告未曾因故意犯罪而受有期徒刑以上刑之宣告，
    有臺灣高等法院被告前案紀錄表1 份在卷可憑，其因一時失
    慮而為本件犯行，又自始能坦承犯行，並願助林麗虹賠償告
    訴人所受損失，足見其悔意，被告經此偵審程序，應知所警
    惕而無再犯之虞，本院因認本件對被告所處之刑，以暫不執
    行為當，爰依刑法第74條第1 項第1 款之規定予以宣告緩刑
    2 年，以啟自新。
據上論斷，應依應依刑事訴訟法第273 條之1 第1 項、第299 條
第1 項前段，刑法第164 條第2 項、第41條第1 項、第62條、第
74條第1 項第1 款，刑法施行法第1 條之1 第1 項、第2 項前段
，判決如主文。
本案經檢察官黃致中到庭執行職務。
中    華    民    國   100    年    5     月    17    日
                    交通法庭  法  官  曹惠玲
如不服本判決，應於判決送達後10日內敘明上訴理由，向本院提
出上訴狀 (應附繕本) ，上訴於臺灣高等法院。其未敘述上訴理
由者，應於上訴期間屆滿後20日內向本院補提理由書「切勿逕送
上級法院」。
                              書記官  蔡佩珊
中    華    民    國   100    年    5     月    19    日
附錄本案論罪科刑法條
中華民國刑法第164條
（藏匿人犯或使之隱避、頂替罪）
藏匿犯人或依法逮捕拘禁之脫逃人或使之隱避者，處2年以下有
期徒刑、拘役或 5 百元以下罰金。
意圖犯前項之罪而頂替者，亦同。